最高法院刑事裁定　　　　　　　九十六年度台抗字第五二０號
抗　告　人　甲○○
上列抗告人因妨害投票案件，不服台灣高等法院中華民國九十六
年七月三十一日駁回其聲明異議之裁定（九十六年度聲字第一六
六七號），提起抗告，本院裁定如下：
    主  文
抗告駁回。
    理  由
本件原裁定以抗告人甲○○在原法院聲明異議意旨略稱：伊經原
審法院維持第一審法院判處有期徒刑三月，褫奪公權一年，緩刑
二年之判決。而查緩刑宣告之效力是否及於從刑之一之褫奪公權
，於伊犯罪時即民國九十四年六月十六日施行之刑法第七十四條
雖未定有明文，惟依司法院院字第七八一號解釋意旨認為「緩刑
之刑係指主刑，並包括從刑而言」，而司法院釋字第四五號解釋
對此亦採肯認見解，是伊犯罪時間既在九十四年六月十六日，則
本件受褫奪公權宣告之部分，即不應適用九十五年七月一日修正
施行之刑法第七十四條第五項之規定，故伊被宣告褫奪公權部分
仍受緩刑宣告之效力所及，自應以暫不執行為當。又最高法院九
十五年度第八次刑事庭會議雖決議「犯罪在新法施行前，新法施
行後，緩刑之宣告，應適用新法第七十四條之規定」，惟此僅係
指緩刑宣告之要件暨標準應適用新法第七十四條之規定而言，非
謂新法第七十四條第五項規定於本件亦有其適用，否則即有悖於
刑法第二條所揭櫫之從舊從輕原則。乃台灣台北地方法院檢察署
竟仍於九十六年六月七日發出北檢盛規九六執他二一八一字第四
○三三九號對伊褫奪公權之執行命令，於法自有不合云云。惟按
緩刑宣告之效力是否及於褫奪公權部分，九十五年七月一日修正
施行前刑法雖未有明文，惟依司法院釋字第四五號解釋認為「主
刑宣告緩刑之效力及於從刑」等旨，即認為緩刑效力及於褫奪公
權，緩刑期間暫不執行褫奪公權，如緩刑撤銷，始執行褫奪公權
，倘緩刑期滿而緩刑未經撤銷，依刑法第七十六條規定，其刑之
宣告既失其效力，則從刑之褫奪公權將無所附麗而不生執行褫奪
公權之問題。惟新修正刑法第七十四條增訂第五項規定：「緩刑
之效力不及於從刑與保安處分之宣告」，亦即褫奪公權與沒收之
宣告，均不在緩刑宣告之效力範圍內，自仍須予以執行。本件抗
告人犯罪時間雖在刑法第七十四條增訂第五項規定施行前之九十
四年六月十六日，而於上開規定增訂以後始受褫奪公權及緩刑之
宣告。惟依最高法院九十五年度第八次刑事庭會議決議「犯罪在
新法施行前，新法施行後，緩刑之宣告，應適用新法第七十四條
之規定」等旨觀之，本件既符合上開要件，即應適用新修正刑法
第七十四條之規定，認緩刑宣告之效力不及於從刑即褫奪公權等
情。因認台灣台北地方法院檢察署所發布前揭對於抗告人褫奪公
權之執行命令尚無不當，抗告人之聲明異議為無理由，而予以駁
回。本件抗告人抗告意旨雖援引司法院院字第七八一號解釋及司
法院釋字第四五號解釋意旨，主張緩刑宣告之效力及於主刑及從
刑，而伊犯罪時間既在刑法第七十四條第五項修正增訂前之九十
四年六月十六日，依刑法第二條第一項比較新舊法結果，自應適
用較有利於抗告人之修正前刑法第七十四條規定及上揭解釋意旨
辦理，而無修正施行後刑法第七十四條第五項規定之適用，故其
被宣告褫奪公權部分仍應受緩刑宣告之效力所及，自應以暫不執
行為適當云云。然查案件是否宣告緩刑，乃法官於裁判時，就當
時存在之緩刑規定，審酌緩刑之效果是否適當，始為宣告。故被
告行為後，法律對於緩刑之效力是否及於從刑之規定若有增訂或
變更者，當以裁判時法律之規定為準，並無比較新舊法適用之問
題。本院九十五年度第八次刑事庭會議決議「犯罪在新法施行前
，新法施行後，緩刑之宣告，應適用新法第七十四條之規定」，
亦同斯旨。本件抗告人犯罪時（即九十四年六月十六日），雖在
刑法第七十四條第五項增訂施行之前，但第一審於九十五年九月
二十九日宣告抗告人處有期徒刑三月，褫奪公權一年，緩刑二年
之判決，暨該案件經第二審判決駁回抗告人之上訴而確定之時間
即九十六年二月十四日，均已在刑法第七十四條第五項增訂施行
之後，且第一審判決理由二之(四)內亦說明本案係適用新修正刑法
第七十四條之規定對於抗告人宣告緩刑等旨。則判斷上述緩刑宣
告之效力是否及於從刑即褫奪公權部分，自應以第一審裁判時所
適用之法律即修正後刑法第七十四條第五項之規定為準，應無新
舊法比較適用之問題。而修正後刑法第七十四條第五項既規定「
緩刑之效力不及於從刑與保安處分之宣告」，則原裁定以本件抗
告人所受緩刑宣告之效力，並不及於褫奪公權部分，認台灣台北
地方法院檢察署所發布前揭對於抗告人褫奪公權之執行命令尚無
不當，而駁回抗告人之聲明異議，於法尚無不合。抗告意旨仍執
陳詞指摘原裁定不當，為無理由，應予駁回。
據上論結，應依刑事訴訟法第四百十二條，裁定如主文。
中　　華　　民　　國　九十六　年　　十　　月　 十一 　日
                      最高法院刑事第十二庭
                          審判長法官  洪　文　章
                                法官  王　居　財
                                法官  郭　毓　洲
                                法官  黃　梅　月
                                法官  邱　同　印
      本件正本證明與原本無異
                                      書  記  官
中　　華　　民　　國　九十六　年　　十　　月　 十五 　日
                                                      Ｅ
